【裁判字號】    97,台上,6245
【裁判日期】    971204
【裁判案由】    違反槍砲彈藥刀械管制條例
【裁判全文】
最高法院刑事判決            九十七年度台上字第六二四五號
上  訴  人  甲○○
選任辯護人  蔡弘琳律師
            蔡進欽律師
            蘇正信律師
上列上訴人因違反槍砲彈藥刀械管制條例案件，不服台灣高等法
院台南分院中華民國九十七年十月一日第二審判決（九十七年度
上訴字第六六六號，起訴案號：台灣台南地方法院檢察署九十五
年度偵字第一五三三四號），提起上訴，本院判決如下：
    主  文
上訴駁回。
    理  由
按刑事訴訟法第三百七十七條規定，上訴於第三審法院，非以判
決違背法令為理由，不得為之。是提起第三審上訴，應以原判決
違背法令為理由，係屬法定要件。如果上訴理由書狀並未依據卷
內訴訟資料，具體指摘原判決不適用何種法則或如何適用不當，
或所指摘原判決違法情事，顯與法律規定得為第三審上訴理由之
違法情形，不相適合時，均應認其上訴為不合法律上之程式，予
以駁回。本件原審經審理結果，認為上訴人甲○○未經許可持有
槍、彈之犯行明確，因而維持第一審依想像競合犯，從一重論處
上訴人未經許可，持有其他可發射子彈具有殺傷力之手槍罪刑之
判決，駁回上訴人之第二審上訴，已詳敘調查、取捨證據之結果
及憑以認定犯罪事實之心證理由。並就上訴人否認此部分犯行之
供詞及其所辯各語認非可採，予以論述。上訴人上訴意旨略稱：
(一)、原審審理時未提示民國九十五年十月十五日入監時檢查紀錄
表供上訴人充分表示意見，調查證據程序顯有重大違誤。(二)、上
訴人並未同意警方搜索，原判決對證人劉嘉慶、蔡佩珊、王昱凱
、呂寅樑、黃冠宇、黃政陽、魏國展等人之證詞未詳予勾稽，遽
謂依上訴人之警詢筆錄及搜索扣押筆錄內容足認上訴人同意警方
搜索，自有認定事實未依證據之違失。(三)、依證人楊惠珠之證述
，其並未協助警方開啟一０三室房門，則警方之搜索程序是否合
法，不無疑問，此涉及警方之搜索、扣押是否非法取證，至為重
要，詎原審未進一步詳查，自有調查未盡之違誤。(四)、原判決僅
依上訴人之警詢自白為唯一證據，並無其他補強證據，遽對上訴
人論罪科刑，自有認定事實未依證據及判決不備理由之違法。(五)
、原判決未就上訴人同時持有改造手槍二支及持有子彈三顆先認
定各屬單純一罪，再就持有改造手槍與子彈二罪，以想像競合犯
論處，亦有判決不備理由之違法。(六)、上訴人於原審準備程序曾
聲請調取蔡佩珊之尿液以證明確實有毒品案件存在，此涉及本案
是否確有如上訴人所稱條件交換之情，原判決對此未調查，亦未
說明其取捨之理由，有應於審判期日調查之證據未予調查及判決
不備理由之違誤。(七)、證人劉嘉慶證稱如有毒品前科就會採尿，
何以竟未對蔡佩珊採尿送驗？此涉及上訴人所稱條件交換一節是
否屬實，原判決未依職權調閱蔡佩珊之前科紀錄，查明其有無毒
品前科，以判明何人所言實在，自有調查未盡之違失。(八)、警方
搜索長達五十分鐘，其理安在？內情究竟為何？原審未詳加調查
，亦嫌率斷云云。惟查：(一)、依原審審判筆錄記載，就上訴人之
入監時檢查紀錄表，固漏未提示，然除去該部分，就上訴人警詢
過程其自由意志未遭警壓制一節，尚有原審已合法踐行調查程序
之警詢勘驗筆錄足為相同之認定，從而原審前述訴訟程序上之瑕
疵，並不影響於判決之結果，上訴意旨(一)執此而為指摘，尚難認
係適法之第三審上訴理由。(二)、原判決業於理由內敘明依上訴人
警詢筆錄之內容，上訴人當時確已同意警方之搜索，復在本件搜
索扣押筆錄內依刑事訴訟法第一百三十一條之一經受搜索人同意
執行搜索欄內簽名，證明本件並非違法搜索，且證人劉嘉慶、魏
國展於第一審審理時均已結證稱確實經上訴人同意方為搜索，自
無認定事實未依證據之違法可言，上訴意旨(二)、(三)仍執以指摘，
顯未確實依卷證資料而具體指摘，不能認已具備適法上訴第三審
之形式要件。(三)、刑事訴訟法第一百五十六條第二項規定：被告
或共犯（包括共同正犯、教唆犯及幫助犯）之自白，不得作為有
罪判決之唯一證據，仍應調查其他必要之證據，以察其是否與事
實相符。其立法意旨乃在防範被告或共犯自白之虛擬致與事實不
符，並為避免過分偏重自白，有害於真實發現及人權保障，故對
自白在證據上之價值加以限制，明定須藉補強證據以擔保其真實
性。但此所稱補強證據，並非以證明犯罪構成要件之全部事實為
必要，倘其得以佐證所自白之犯罪非屬虛構，能予保障該自白事
實之真實性，即已充分。原判決以上訴人於警詢時之自白，佐以
扣案之槍、彈、鑑定書、搜索現場照片、現場圖等證據資料，認
上訴人警詢時所為自白與事實相符，上揭證據資料足以補強、擔
保其自白之真實性，據以認定上訴人非法持有槍、彈之犯行，與
證據法則並無違背，上訴意旨(四)所指摘，殊難認屬合法之第三審
上訴理由。(四)、原判決理由內記載上訴人以一持有行為，同時持
有槍、彈，觸犯構成要件相異之罪名，為想像競合犯，從一重依
未經許可持有具殺傷力之手槍罪處斷，核無違法情事，上訴意旨
(五)執以指摘，難謂適法。(六)、刑事訴訟法第三百七十九條第十款
所稱應調查之證據，係指與待證事實具有重要關係，在客觀上認
為有調查之必要性，為認定事實、適用法律之基礎者而言。倘事
實業臻明確，當事人聲請調查之證據，僅在延滯訴訟，自欠缺其
調查之必要性，未為此無益之調查，亦無證據調查職責未盡之違
法情形存在。原判決已於理由內敘明依證人即查獲逮捕上訴人及
執行搜索之警員王昱凱、黃政陽、魏國展於偵查及原審審判中暨
劉嘉慶、呂寅樑、黃冠宇於第一審審理時結證稱當天沒有搜索查
獲毒品海洛因、安非他命等語，蔡佩珊於偵查中亦證稱現場未查
獲毒品，其無施用安非他命或海洛因等語，且警方未對蔡佩珊採
尿送驗，是原審未依上訴人之聲請調取蔡佩珊之尿液或前科紀錄
，而為無益之調查，亦無證據調查職責未盡之違法可言。原判決
對此雖未特加說明，不無微瑕，但顯然於判決結果並無影響，依
刑事訴訟法第三百八十條規定，仍不得認係適法之第三審上訴理
由。至其餘上訴意旨，則係就屬原審採證認事職權之適法行使及
原判決已說明事項，徒憑己見，任意指摘為違法，且仍為單純事
實之爭執，難謂與法定得為第三審上訴理由之形式要件相適合。
依上揭說明，其上訴違背法律上之程式，應予駁回。
據上論結，應依刑事訴訟法第三百九十五條前段，判決如主文。
中    華    民    國  九十七  年   十二   月    四    日
                      最高法院刑事第四庭
                          審判長法官  張  淳  淙
                                法官  劉  介  民
                                法官  張  春  福
                                法官  林  俊  益
                                法官  陳  國  文
      本件正本證明與原本無異
                                      書  記  官
中    華    民    國  九十七  年   十二   月   十一   日
                                                      K


司法院資訊處製作；財團法人民間司法改革基金會備份。
